臺灣臺南地方法院交通事件裁定　　　　　　　　　　九十一年度交聲字第二一一號
　　移
　　受處分人
　　即異議人　學甲汽車運輸股份有限公司
　　代 表 人　陳周春
右列受處分人因違反道路交通管理處罰條例案件，對於交通部公路總局嘉義區監理所
麻豆監理站九十一年五月二十八日所為之裁決處分（處分案號：麻監五字第裁七五—
Ｍ00000000號）聲明異議，本院裁定如左：
    主  文
異議駁回。
    理  由
一、聲明異議意旨略以：受處分人即異議人學甲汽車運輸股份有限公司所有之車牌號
    碼ＩＷ—八一０號營業大貨車，於民國九十一年二月二十一日中午十二點五十分
    左右，由駕駛人陳家原駕駛行經台南縣學甲鎮○○路段時，經警攔檢並認該車裝
    載液化天然氣而車頭未懸掛三角紅旗，乃開單舉發。後來原處分機關即移送機關
    交通部公路總局嘉義區監理所麻豆監理站，亦以異議人所有之前述大貨車違規事
    實明確，而依修正前道路交通管理處罰條例第二十九條第一項第三款等規定，裁
    處異議人罰鍰新臺幣四千五百元，並記該汽車違規紀錄一次。然此應係舉發警員
    誤認所致，實際上該大貨車於車斗前端緊鄰駕駛座之上方及車尾位置，均已懸掛
    三角紅旗，此應已符合道路交通安全規則第八十四條第二項之規定，是異議人不
    服該裁處，而提起本件異議。
二、按汽車裝載危險物品，不遵守有關安全之規定者，處汽車所有人新臺幣三千元以
    上九千元以下罰鍰，並記汽車違規紀錄一次，修正前道路交通管理處罰條例第二
    十九條第一項第三款、第二項分別定有明文。其次，車輛裝載危險物品，車頭及
    車尾應懸掛布質三角紅旗之危險標識，每邊不得少於三十公分，道路交通安全規
    則第八十四條第一項第二款亦規定甚明。另壓縮、液化或受壓溶解之氣體，係屬
    危險物品，道路交通安全規則附件二之汽車裝載危險物品分類表第二類中亦有明
    確規定。
三、經查：
    （一）本件受處分人即異議人學甲汽車運輸股份有限公司並不否認其所有之車牌
          號碼ＩＷ—八一０號營業大貨車，於九十一年二月二十一日中午十二點五
          十分左右，曾有由駕駛人陳家原駕駛，裝載液化天然氣而行經台南縣學甲
          鎮○○路段時之事實，而液化天然氣係屬道路交通安全規則附件二之汽車
          裝載危險物品分類表第二類中所稱之危險物品，亦無疑義。
    （二）又受處分人即異議人學甲汽車運輸股份有限公司所有之上開大貨車，於右
          述時、地，經警攔檢而有裝載液化天然氣，車頭未依規定懸掛三角紅旗之
          違規事實，除有台南縣政府警察局南縣警交字第Ｚ000000000號
          舉發違反道路交通管理事件通知單及該局九十一年四月九日南縣警交字第
          ０九一０００三六六三號函、九十一年五月十四日南縣警交字第０九一０
          ０三六六三二號函各一份附卷可參外，另當日執行勤務舉發本違規事件之
          台南縣警察局交通隊警員陳志言，亦於本院調查時到庭具結證稱：「（法
          官問：本件是否你舉發的，情形如何？）是我舉發的沒錯，當天我們共有
          三位警員執勤，發現本件違規車輛時，車尾是有裝旗子，但車頭部分並沒
          有裝旗子，車斗部分也沒有插旗子，並未如異議人所附照片，車斗上有裝
          紅旗，我可以確定車頭及車斗前方並沒有裝任何警示標誌之紅旗，一般如
          在車斗上有裝紅旗，我們就不會取締的，我要開罰單時都會下車查看。」
          等語（參見本院九十一年七月十九日訊問筆錄），此參以證人與異議人間
          不僅未有任何怨隙，而且毫不相識，衡情證人陳志言應無設詞攀誣，或虛
          構違規事實以陷害異議人之道理。況執勤警員執行公務時，本身即受有行
          政懲處責任之監督，且其到庭具結作證，更係以刑事責任擔保其證言之真
          實性，故證人陳志言之前開證言內容，及其所紀錄舉發之本件違規事實，
          實無不可採信之處。因之，異議人所有之前述大貨車，於右述時、地，經
          駕駛人陳家原駕駛，而有裝載危險物品，車頭未依規定懸掛三角紅旗之違
          規事實，應可認定。
    （三）其次，按交通勤務警察或依法令執行交通稽查任務人員，開單舉發違反道
          路交通管理處罰條例所列之違規事實，經公路主管機關或警察機關所為之
          裁決處罰，本質上為行政處分，係公務員基於職務上權力，依法就特定之
          具體事件所為，並具有公法上效果之單方行政行為。而根據公務員為公法
          上行為具有公信力之原則，該行政處分當可被推定為真正，且其據以依法
          處分之事實認定，亦應可推定為正確無誤，故本此公信原則，立法者乃於
          道路交通管理處罰條例及高速公路交通管制規則中制定相關規定，使交通
          勤務警察或依法令執行交通稽查任務人員，在特殊情形下，當場不能或不
          宜攔截製單舉發時，得當機處置而逕行舉發（參見九十一年九月一日施行
          之修正後道路交通管理處罰條例第七條之二及高速公路交通管制規則第二
          十六條等規定），以達成維護交通秩序及公共安全之行政目的。反之，若
          謂公務員之一切行政行為，均需預留證據以證明其為真實，則國家行政勢
          必窒礙難行，且相關行政目的亦難達成，故刑事訴訟法就犯罪證據有關之
          規定中，與屬行政秩序罰之交通違規裁罰本旨不合之部分，自不在準用之
          列。從而，交通違規行政爭訟之舉證責任原理，應非如刑事案件中，必須
          超越任何合理懷疑，始可為有罪判決之嚴格程度，而係應與民事訴訟之舉
          證責任原理相類似，亦即基本上應就行政機關與人民所各自主張有利於己
          之事實，分配其應盡之舉證責任，而非逕予適用刑事訴訟上之「無罪推定
          」原則，此觀諸行政訴訟法第一百三十六條，規定行政訴訟程序準用民事
          訴訟法第二百七十七條舉證責任分配原則之立法意旨，即可明瞭。
    （四）基此，本件受處分人即異議人學甲汽車運輸股份有限公司辯稱：其所有之
          車牌號碼ＩＷ—八一０號營業大貨車，於九十一年二月二十一日中午十二
          點五十分左右，由駕駛人陳家原駕駛，裝載液化天然氣行經台南縣學甲鎮
          ○○路段時，於該車車斗前方確有懸掛三角紅旗云云，雖據其提出該大貨
          車及其他類似車輛之懸掛紅旗照片各一張資為佐證，然因前述二紙照片，
          經查並非在本件案載之違規時、地所當場拍攝，故尚難僅因該照片中之前
          述大貨車，於車斗前方插有紅旗，即可推斷異議人所有之上開大貨車，在
          上述案載違規時、地，亦同樣在車斗前方插有紅旗。而本件除駕駛人陳家
          原之供述外，異議人並未就執勤員警之舉發有誤，另行提出確實事證以供
          調查，且核無任何相關證據，足資證明執勤員警確有捏造事實違法取締之
          情事，故本件執勤警員本其維護交通秩序、安全職責所為之舉發，自應受
          到合法、正確之推定。基此可知，異議人前述所辯：當時該車車斗前方插
          有紅旗云云，應非實在。
    （五）末查，道路交通安全規則第八十四條第一項第二款規定：「車輛裝載危險
          物品，車頭及車尾應懸掛布質三角紅旗之危險標識，每邊不得少於三十公
          分」，其中所指之「車尾」，即係位於車輛之車斗尾端，至於「車頭」部
          分，則應係指位於車輛前端即頭燈及前方向燈附近，而此處只需加裝旗桿
          即可懸掛。至車輛裝載危險物品行駛於公路中，如布質三角紅旗之危險標
          識，係懸掛於車斗前端緊鄰駕駛座之上方，則可能因車頭高度與角度之關
          係，造成來車不易清楚看到該三角紅旗並提高警覺，另加上一般駕駛人駕
          駛習慣係兩眼平視，此等懸掛方式亦將容易造成視覺之死角等情，復有交
          通部公路總局九十一年九月九日九一路監交字第九一八四一一八號函載明
          可佐。因之，縱然車輛裝載危險物品時，其懸掛三角紅旗方式，確有如受
          處分人即異議人學甲汽車運輸股份有限公司所提出之照片中所示懸掛於車
          斗前端緊鄰駕駛座上方位置之情形，則此等懸掛方式，仍非屬符合前開道
          路交通安全規則第八十四條第一項第二款之規定，附此敘明。
四、綜上所述，受處分人即異議人學甲汽車運輸股份有限公司所有之車牌號碼ＩＷ—
    八一０號營業大貨車，於九十一年二月二十一日中午十二點五十分左右，由駕駛
    人陳家原駕駛行經台南縣學甲鎮○○路段時，經警攔檢而有裝載液化天然氣，車
    頭未依規定懸掛三角紅旗之違規事實既堪認定，則移送機關即交通部公路總局嘉
    義區監理所麻豆監理站，據此並引用上開修正前道路交通管理處罰條例第二十九
    條第一項第三款、第二項等規定，裁處異議人罰鍰新臺幣四千五百元，並記該汽
    車違規紀錄一次，於法即無不當。至本件異議經核並無理由，故應予以駁回。
五、據上論斷，應依道路交通案件處理辦法第十九條，裁定如主文。
中    華    民    國      九十一      年      十      月     二十五     日
                              臺灣臺南地方法院交通法庭
                                  法  官    陳  志  成
右正本證明與原本無異
如不服本裁定應於送達後五日內向本院提出抗告狀
                                  書記官    彭  建  山
中    華    民    國      九十一      年      十      月     二十五     日
